臺灣高等法院民事判決
109年度上字第1067號
上  訴  人  劉青慈  
訴訟代理人  何俊龍律師
被  上訴人  樂倍達數位科技股份有限公司

法定代理人  范綱岷  
訴訟代理人  侯宜秀律師

上列當事人間請求給付委任報酬等事件，上訴人對於中華民國10
9年7月10日臺灣臺北地方法院108年度訴字第5233號第一審判決
提起上訴，本院於111年6月1日言詞辯論終結，判決如下：
    主      文
上訴駁回。
第二審訴訟費用由上訴人負擔。
    事實及理由
一、上訴人主張：兩造於民國107年10月23日簽訂專案委任契約
    書（下稱系爭契約），由被上訴人將所標得之嘉義縣國家文
    化記憶庫「E起走讀記憶抵嘉」－107年度專案服務團隊委託
    案（下稱系爭標案），委由伊規劃執行，並約定報酬為新臺
    幣（下同）577萬3,810元，被上訴人應於訴外人嘉義縣文化
    觀光局（下稱業主）撥付各階段款項後，7個工作日內撥付
    約定款項予伊。被上訴人於108年4月12日領取第二階段款項
    187萬4,970元後，依兩造約定應給付伊173萬2,143元，惟被
    上訴人僅給付其中50萬元，經伊以存證信函屢催給付剩餘款
    項，均未蒙置理，伊遂於108年6月26日寄發存證信函終止系
    爭契約。又自系爭契約第三條約定以觀，並無約定伊須完成
    約定工作內容始得請款，被上訴人既已收受業主給付之第二
    期款項即應給付伊約定款項；且兩造約定之第二期款，係伊
    完成期中報告或第二階段事項之對價、報酬，伊業已完成，
    被上訴人自應給付。再者，伊已完成90％以上或70％以上之項
    目，期末審查僅屬修正、補正事項，故伊共得向被上訴人請
    求404萬1,667元，本件僅請求123萬2,143元。另被上訴人未
    依約給付第二期款項，應依系爭契約第十二條第7項約定請
    求懲罰性違約金50萬元等語。求為命被上訴人應給付173萬2
    ,143元，及自支付命令送達翌日起至清償日止，按週年利率
    5％計算之利息之判決；並陳明願供擔保，請准宣告假執行（
    原審為上訴人敗訴之判決，上訴人不服，提起上訴）。並上
    訴聲明：㈠原判決廢棄。㈡被上訴人應給付上訴人173萬2,143
    元，及自支付命令送達翌日起至清償日止，按年息5%計算之
    利息。㈢願供擔保，請准宣吿假執行。
二、被上訴人則以：系爭標案之執行經業主多次反應情況不佳，
    並於108年4月16日召開系爭標案期末審查會議，審查結果不
    通過。依系爭契約第六條約定，罰款應由上訴人負擔，因伊
    已可預期將被業主扣罰遲延違約金上限125萬元，故伊於108
    年4月30日僅給付上訴人第二期款其中50萬元，其餘款項保
    留待業主扣罰之用，故未給付第二期款全部，伊並未違約。
    其後伊不斷催告上訴人改善，上訴人均無回應。嗣業主於10
    8年5月31日通知伊本案已逾履約期限，將依約扣罰逾期違約
    金，伊復於同年6月4日催告上訴人履約。上訴人卻逕自於同
    年6月20日終止系爭契約。系爭契約終止後，伊只能委由第
    三人社團法人台灣原住民族學院促進會就系爭標案所需之1,
    000筆文史資料重新製作並上傳，相關所生費用均應由上訴
    人負擔。又伊與業主約定總報酬625萬元，其中就上訴人有
    提出單據、支付憑證者，伊均本於最大善意將款項認列為上
    訴人應得之報酬，共計為140萬元，而伊已給付上訴人第1期
    款173萬2,143元、第2期款50萬元，共計223萬2,143元，顯
    逾上訴人完成工作比例，上訴人已無餘款可請求等語，資為
    抗辯。並答辯聲明：㈠上訴駁回。㈡如受不利判決，請准提供
    現金或等值有價證券為擔保，免為假執行。
三、兩造不爭執事項：
　㈠被上訴人與業主於107年10月16日簽訂採購契約（下稱採購契
    約），該契約第3條約定系爭標案報酬為625萬元，並依契約
    第5條約定分期付款（見原審卷第137-197頁）。
  ㈡兩造於107年10月23日簽訂系爭契約，由被上訴人將系爭標案
    委由上訴人規劃執行；且依系爭契約第3條約定報酬為577萬
    3,810元，被上訴人應於業主撥付各階段款項後，7個工作日
    內撥付約定比例款項予上訴人（見原法院108年度司促字第1
    2339號卷《下稱司促卷》第15-23頁）。
  ㈢被上訴人已給付上訴人之報酬為第1期款173萬2,143元、第2
    期款其中50萬元，共計223萬2,143元（見原審卷第312頁）
    。　
  ㈣被上訴人於108年4月12日收受業主給付之第2期款187萬4,970
    元（見原審卷第135頁），並於同年月30日給付上訴人50萬
    元（見原審卷第133頁）。
  ㈤108年4月16日業主進行系爭標案期末審查會議，會議決議結
    果「不通過」（見原審卷第97-101頁）。
  ㈥上訴人於108年4月17日寄發電子郵件與被上訴人，稱：「煩
    請告知撥款時間，沒收到款項之前，我方不會繼續任何工作
    。麻煩依照合約七日內撥款，以免延誤工作進度，謝謝」等
    語（見原審卷第317、331頁）。
  ㈦上訴人於108年6月10日寄發存證信函催告被上訴人於同年月1
    7日前付款，並表明若未給付，將依系爭契約第12條第2項約
    定於108年6月20日終止系爭契約；復於同年月26日寄發存證
    信函告知契約終止，並依系爭契約第12條第7項約定請求懲
    罰性違約金50萬元（見司促卷第25-33頁、原審卷第312頁）
    。
四、本院之判斷：
　㈠有關兩造間所簽立之系爭契約之性質：
　⒈按稱委任者，謂當事人約定，一方委託他方處理事務，他方
    允為處理之契約。民法第528條定有明文。又所謂委任，係
    指委任人委託受任人處理事務之契約而言。委任之目的，在
    一定事務之處理。故受任人給付勞務，僅為手段，除當事人
    另有約定外，得在委任人所授權限範圍內，自行裁量決定處
    理一定事務之方法，以完成委任之目的（最高法院83年度台
    上字第1018號判決意旨參照）。次按稱承攬者，謂當事人約
    定，一方為他方完成一定之工作，他方俟工作完成，給付報
    酬之契約。民法第490條第1項亦有明文。又承攬契約，重在
    一定工作之完成，承攬人完成之工作，係施以勞務，而造成
    之一定成果，至於工作之種類，除不得背於公共秩序、善良
    風俗外，法律上並無限制，其結果為有形或無形，有財產價
    格或無財產價格，均無不可（最高法院89年度台上字第1034
    號判決意旨參照）。又該二契約之性質，有其相近之處，而
    一定工作之完成與一定事務之處理，在概念上有時難予區分
    ，且除民法關於該二契約之強制規定外，當事人非不得以契
    約另為特別約定，致使當事人所為之約定，在性質上究屬承
    攬契約或有償委任契約更易混淆不清，此時即應探究契約當
    事人之真意，不能拘泥其於所用之文句，亦非得以契約某條
    文之約定逕為論斷。查承攬契約與有償委任契約在性質上固
    有上述相近之處，然委任契約性質上重在事務之處理，受任
    人並不保證受委任處理事務之效果，與承攬契約性質上重在
    一定工作之完成，即承攬人工作之成果，並由定作人享有該
    工作成果者，承攬人對其完成工作，應負瑕疵擔保責任（民
    法第492條），顯不相同。
　⒉查系爭契約之名稱固為「專案委任契約書」，惟系爭契約第
    條、第條分別約定：「合作標的  甲（即被上訴人）、乙
    （即上訴人）雙方協議，共同完成嘉義縣文化觀光局公開招
    標之嘉義縣國家文化記憶庫『Ｅ起走讀記憶抵嘉』－107年度專
    案服務團隊委託案。由甲方擔任主標場商作為簽約代表，並
    委任乙方規劃及執行。乙方執行內容應依甲方與業主簽訂之
    『E起走讀記憶抵嘉』－107年度專案服務團隊委託案合約為主
    。」、「工作內容  甲方委任乙方為本專案規劃及執行單位
    ，所有人力皆由乙方聘僱。專案執行期間，乙方應妥善維護
    甲方商譽。乙方應本於善良管理人注意義務，依據『E起走讀
    記憶抵嘉』－107年度專案服務團隊委託案合約及相關法律規
    定提供服務。乙方應妥善保管本專案（即系爭標案）執行相
    關單據或憑證，若業主（即嘉義縣文化觀光局）要求提出時
    ，乙方應無條件提供予甲方及業主。」（見司促卷第15頁）
    。顯見系爭契約之目的著重於上訴人提供勞務，達成系爭標
    案規劃及執行完成之結果，並由被上訴人享有該工作成果而
    得履行其與嘉義縣文化觀光局間之契約。
　⒊又系爭契約執行內容即為被上訴人與業主間之採購契約，自
    系爭契約第條第⒈項約定「乙方應擔保因執行本合約所完成
    之著作均未違反現行法令，相關文件、單據及懣證皆屬真實
    ，且無侵害他人著作權或其他權益之情事，如有違反 ，乙
    方應自負一切民、刑事責任，並賠償甲方之損害（包含且不
    限於律師費、訴訟費）。」（見司促卷第17-19頁）以觀，
    顯屬瑕疵擔保責任之約定。再依系爭契約第條第⒉項固約定
    「本案專案費用，分為三個階段給付撥付予乙方：A.第一階
    段：依甲方與業主簽訂之『E起走讀記憶抵嘉』－107年度專業
    服務團隊委託案合約之規定，甲方收受第一階段款項後，甲
    方撥付台幣1,732,143元整予乙方。B.第二階段：依甲方與
    業主簽訂之『E起走讀記憶抵嘉』－ 107年度專業服務團隊委託
    案合約之規定，甲方收受第二階段款項後，甲方撥付台幣1,
    732,143元整予乙方。C.第三階段：依甲方與業主簽訂之『E
    起走讀記憶抵嘉』－107年度專業服務團隊娄託案合約之規定
    ，甲方收受第三階段款項後，甲方撥付台幣2,309,524元整
    予乙方。」等語（見司促卷第15-17頁）；然依採購契約第
    五條第㈠項第⒉款關於分期付款之約定（見原審卷第143頁）
    ，可知每階段均應按進度完成一定之工作，由被上訴人向業
    主領取款項再撥付與上訴人，此項約定核與民法第505條第2
    項規定相當。
　⒋綜上，系爭契約之性質應屬承攬契約，堪予認定。
　㈡有關上訴人所得請求已完成部分工作之報酬數額部分：
　⒈按工作已完成之部分，於定作人為有用者，定作人有受領及
    給付相當報酬之義務，民法第512條第2項定有明文。又按終
    止之契約，僅使契約自終止之時起，嗣後歸於消滅，承攬契
    約在終止以前，承攬人業已完成之工作，苟具備一定之經濟
    上效用，可達訂約意旨所欲達成之目的者，定作人就其受領
    之工作，有給付相當報酬之義務，此觀民法第512條第2項規
    定自明（最高法院90年度台上字第664號判決意旨參照）。
    查系爭契約性質為承攬契約，已如前述，而系爭契約已於10
    8年6月26日經上訴人以存證信函終止之事實，亦為兩造所不
    爭執，則上訴人得請求被上訴人給付之款項應為工作已完成
    部分之報酬，而非被上訴人收受業主所給付第二期款即應給
    付上訴人173萬2,143元，堪以認定。
　⒉查系爭契約第一條約定「…乙方執行內容應依甲方與業主簽訂
    之『E起走讀記憶抵嘉』－107年度專案服務團隊委託案合約為
    主」（見司促卷第15頁），而被上訴人與嘉義縣文化觀光局
    所簽立之採購契約第二條「履約標的」約定「廠商應給付之
    標的及工作事項如下：㈠在地知識主題確立及數位公共化：
    盤點、數位化筆數1,000，依文化部提供資訊格式詮釋完成
    ，並上傳國家文化記憶庫平台且達到可依一般通念正常使用
    狀態。㈡在地知識加值及運用。㈢其他行政協助：108年度提
    案計畫及簡報協助、本案相關會議協助（除期審查會外，會
    議之誤餐、委員出席及交通費支應、文書資料提供）、配合
    本局提供補助機關（文化部）所需資料。㈣本案工作定案計
    畫書內所載事項。㈤本案歷次簡報（提供書面並應由本案計
    畫主持人到場報告）、每期報告書提出。㈥其他經雙方協議
    應執行項目。」，第三條「契約價金之給付」約定為「總包
    價法，本案契約總價新臺幣625萬元整。」（見原審卷第139
    頁、本院卷第99頁）；參諸被上訴人所提之服務費用分析表
    各項目合計後為625萬元（見原審卷第199頁），上訴人亦不
    爭執該服務費用分析表為採購契約定案計畫書之內容（見原
    審卷第314頁）。而依採購契約第二條第4項約定，系爭標案
    除完成上開服務費用分析表所載各項目，包含完成數位檔案
    建置上傳1,000筆資料，以獲得服務費用分析表各項服務之
    相對應報酬；惟因系爭契約經合法終止後，就系爭標案有關
    服務費用分析表上所載項目已處理完成項目及報酬應如何估
    定乙節，固據上訴人提出有關共筆工作坊、工作小組會議、
    專家工作會議、評估會議、期中審查會議、共創共筆等件為
    證（即補上證三至二十八，見本院卷㈡第97-389頁），上開
    資料即屬被上訴人所提出費用分析表所估列關於開會、蒐集
    資料費用之範疇（見原審卷第199頁）。而上訴人所應完成
    之工作除了邀請專家開會提供意見、蒐集資料，更重要是透
    過上訴人之專業程度，將前開蒐集之資料彙整，以其自身之
    文筆撰寫在地文物之詮釋資料1000筆，並上傳至指定平台，
    其整體而言應完成之工作具有一體性。因此，上訴人所提之
    上開資料僅能證明執行相關蒐集資料，然後端關於資料彙整
    及運用自身專業、文筆具體整合呈現資料等數位檔案建置（
    即上傳1000筆資料）並未完成，乃無法證明其已完成90%，
    或其嗣後改稱之70%；況其於原審亦自承：目前沒辦法具體
    說明完工之項目及金額等語（見原審卷第314頁、第315頁、
    第330頁），而被上訴人既自認上訴人已處理工作之報酬估
    定為140萬元（見原審卷第331、545頁），自僅能認定就上
    訴人已處理完成之工作，應得報酬為140萬元。
　⒊上訴人雖主張：伊已完成上傳超過上千筆資料，並通過業主
    審查通過期中報告（見原審卷第223頁），嗣因業主要求變
    更上傳之內容，致其期末報告審查未通過。且採購契約存在
    被上訴人與業主之間，其所上傳之資料不需受文化部審查。
    第二期報酬之給付，應以上訴人已完成期中報告之審核為標
    準，伊已完成系爭契約90％以上之工作，且若非伊已完成工
    作，被上訴人不可能領取該期款項，目前已上線供公眾閱覽
    部分，均為伊所完成云云，惟查：
　⑴依上開系爭契約第一條及採購契約第二條約定可知，上訴人
    履約之準則係以採購契約為據，則上訴人執行之內容（履約
    標的）是否符合驗收標準，當依採購契約之約定，依文化部
    提供資訊格式詮釋完成，及配合業主之補助機關（即文化部
    ）所需資料為準（見原審卷第139頁），是上訴人主張文化
    部並非採購契約之當事人，其所完成之工作不須經文化部審
    查，顯屬無據。
　⑵業主於108年4月16日進行系爭標案期末審查會議，會議決議
    結果「不通過」，並記載修正期限為108年5月16日，有該次
    會議紀錄附卷可考（見原審卷第97-101頁），且依業主110
    年8月31日嘉縣文藝字第1100008389號函（下稱8389號函）
    ：「㈠本案至108年6月20日（即上訴人終止契約之日）止，
    依合約所應完成之執行進度為：本局107年12月4日嘉文藝字
    第1070011914號函同意本案樂倍達公司展延履約期限至108
    年3月11日，執行進度應全數完成委託工作事項。依契約書
    第五條廠商於期中報告書審查通過（以本局發文日為基準）
    翌日起90天（含當天）內交『期末報告書』1式10分，經審查
    通過後，製作『成果報告書』一式10份送交本局，於驗收通過
    無待解決事項，撥付契約價40%。本案108年3月14日期中報
    告審查通過，6月20日應完成上傳詮釋資料1000筆的建置與
    結案審查。㈡本案至108年6月20日止，實際上已完成並通過
    審定之執行狀況為：經查本局108年5月8日嘉縣文化藝字第1
    080004241號函說明一，經檢視文化部數位文化內容管理平
    台資料上傳情形，截至108年5月2日止，上傳總筆數為1210
    筆，審核通過筆數為196筆，本項工作項目之完成係指所有
    筆數均需審核通過。㈢本案繳交期中報告並撥付第二期款項
    ，依契約第五條規定為廠商於定案工作計畫書審查通過，翌
    日起120天(含當天）交『期中報告書』1式10分，需檢附執行
    進度甘特圖（超過百分之七十，此部分認定標準，係依文化
    部規定完成詮釋資料800筆），機關經審查通過後，製成『期
    中報告書』一式10份撥付契約價30%。廠商已上傳了1000筆以
    上資料，但未通過文化部審核。㈣本案上傳1000筆詮釋資料
    審核單位為文化部，需依據文化部推動國家文化記憶庫計畫
    補助作業要點以及相關詮釋資料撰寫與影像品質畫素規範辦
    理。㈤不同版本之修正計畫書是因提供的修正計畫遲遲未通
    過機關審定而進行調修，經查本局並未變更履約標的。…㈦本
    案目前所送交執行成果與108年6月20日前成果差異為原1000
    筆資料未依文化部規定撰寫，圖像出處與授權不明，目前送
    交的詮釋資料為全部重新撰寫，需由文化部審查委員審定，
    並獲取資料提供者授權，簽訂授權書。」（見本院卷㈠第299
    -301頁）。
　⑶是以，107年10月16日被上訴人與業主簽約，兩造於107年10
    月23日簽約。依上開函文可知，上訴人應先提出定案工作計
    畫書供審查，審查通過翌日起120日提出期中報告書（檢附
    執行進度甘特圖說明完成70%），期中報告審查後之90日須
    完成期末報告，全數工作應於108年3月11日完成。然實際上
    ，至108年3月14日始完成期中報告審查，108年4月16日期末
    報告審查不通過，修正期限為108年5月16日，上訴人未為相
    關修正即於108年6月20日終止契約。則上訴人主張其已完成
    90%以上之項目，期末審查僅屬修正、補正，即屬無據。
　⑷又證人即系爭標案承辦人何宜蓁於本院證稱：這個計劃共經
    歷3個承辦人，伊為第3個承辦人，上訴人從第1個承辦人就
    開始工作。一開始在執行計畫時，伊發現前一個承辦人所留
    下來的計畫書與給文化部的企畫書不同，印象中應完成之總
    筆數是一樣的，只是各類別筆數不同。但不論是第三版的：
    00000000_修正計畫書（稿）v3_全黑字抑（下稱V3）或第四
    版的：00000000_修正計畫書（稿）_修KPI_v4_1000筆(下稱
    V4)，這兩個版本只是文化局及文化部間來回審查之版本，
    廠商還是要根據業主確認的版本，提出定案工作計畫書，不
    能直接拿業主計畫書當作自己的計畫書，廠商應完成的工作
    內容就是以定案工作計畫書為準。契約的約定除了繳交期中
    報告書外，還有每一期約定要完成的工作事項，由審查委員
    確認後才會通過。第二階段通過是指已完成應完成的事項，
    但並非已經驗收通過。第二階段廠商有完成70%即應上傳之
    筆數800筆，但最後文化部審核沒有通過是因為授權之完整
    度。第二階段是看廠商有無上傳到規定的筆數，只要廠商有
    上傳，伊形式上審核就會付款，但是負責給伊案子補助款的
    文化部之審核在後端，主要要看文化部審核有無通過，才能
    確認是否完成驗收等語（見本院卷㈡第11-31頁）。
　⑸是依證人何宜蓁所述，上訴人一再爭執所謂之V3、V4版本計
    畫書是屬於業主與文化部審查時來回出現的計畫書，上訴人
    要執行這個案件，不能將業主之計畫書直接當成自己的定案
    計畫書，必須依照業主計畫書的內容，重新撰寫未來預定執
    行之定案工作計畫書，並寫清楚應完成明細、內容、實行的
    步驟。而定案工作計畫書應完成之時間為上訴人簽約後、提
    出期中報告前，核屬契約最開始即應確定之事項，已如前⑶
    所述，上訴人亦自承定案工作計畫書為其所寫（見本院卷㈡
    第28頁），則V3、V4版本異動顯與上訴人嗣後所撰寫並上傳
    之資料因授權問題未經審查合格並無關係。
　⑹又上訴人所爭執業主之V3、V4之修正計畫書係為提供上訴人
    撰寫定案工作計畫書之準據，其主要內容為系爭標案整體願
    景、構想、過往縣市政府推動經驗、計畫目標等大方向之建
    議，且關於計畫內容之數位檔案建置亦僅列出盤點方向等情
    （見本院卷㈢第79-88、155-164頁）。再依被上訴人抗辯：
    上訴人應上傳之1,000筆資料就是定案工作計畫書附錄二第5
    4-82頁內容（見本院卷㈠449-477頁），要依定案工作計畫書
    去條列出來做哪些項目，實際上業主沒有要求伊等各個分類
    要做多少筆數，這部分是可以協調的，一直到現在我們新的
    版本也是持續在溝通的等語（見本院卷㈠第363頁、本院卷㈡
    第27頁），核與系爭契約第一條、採購契約第二條之約定，
    僅就總筆數為1,000筆約定，並無在系爭契約已將各類別筆
    數特定等情相符（原審卷第73、87頁），足認被上訴人所言
    非虛。而上訴人上傳資料審核未通過之原因，係因上訴人上
    傳的資料多與網路上部落格文字相同或抄襲網誌、且未標明
    出處、未取得授權，違反學術倫理等情，有文化部國家文化
    記憶庫收存系統內部紀錄在卷可按（見本院卷㈠第481-485頁
    ），此與V3、V4版本之異動顯屬二事，上訴人執此模糊焦點
    ，委無足採。
　⑺上訴人再以被上訴人已領得第二期款，表示其已完成90%或70
    %之工作，且兩造間之契約性質為委任契約，被上訴人即應
    分階段給付報酬云云；惟依證人何宜蓁所述，只要廠商上傳
    資料超過70%（大約800筆資料），業主形式審核後即會撥第
    二期款，但這些上傳的資料是否實質審查通過，要等提供補
    助款的文化部審核相關內容寫的程度及授權資料的完整度，
    並非業主撥第二期款即表示文化部審核上傳資料全部合格，
    已如前述。核與被上訴人所辯：完成項目除了計畫書之外，
    還要繳交期中報告，期中報告是形式上審核，只要有交書面
    就會撥款，因為伊有代墊費用，若全部完成才撥款會有資金
    周轉不靈之情況，因此只要期中報告交出去，業主就會先付
    第二期款等語相符（見本院卷㈠第338頁）。又兩造間之契約
    核屬承攬契約，上訴人已於108年6月20日終止契約，已如前
    述，則上訴人所應得之報酬，仍應結算其所完成之部分即視
    其所上傳之撰寫資料是否達履約標準，而非如其所述被上訴
    人領得第二期款即視為條件成就，上訴人得受領第二期款項
    。上訴人無視期末報告之審核結果僅完成196筆，而逕以業
    主已撥付第二期款而認被上訴人付款條件成就，並主張其完
    成90%或70%以上，實屬無據。
　⑻又上訴人所上傳之資料雖有196筆通過，然業主為慎重起見，
    再將1,000筆資料全數委託社團法人台灣原住民族學院促進
    會重新製作，業據被上訴人陳述在卷（見本院卷㈠第361頁）
    ，核與8389號函所載「…㈦原1000筆資料未依文化部規定撰寫
    ，圖像出處與授權不明，目前送交的詮釋資料為全部重新撰
    寫」等語相符（見本院卷㈠第301頁），上訴人空言目前已完
    成供公眾閱覽之資料為其所撰寫，難以憑採。
　⑼綜上所述，上訴人主張其已完成工作90%或70%，並應取得第
    一、二期款共計346萬4,286元之報酬云云，為無理由。
　㈢有關上訴人請求被上訴人給付違約金50萬元是否有理部分：
    　
　⒈依系爭契約第條第⒉項B款及第十二條第⒎項約定：「第二階
    段：依甲方與業主簽訂之『E起走讀記憶抵嘉』－107年度專業
    服務團隊委託案合約(附件一)之規定，甲方收受第二階段款
    項後，甲方撥付台幣1,732,143元整予乙方」、「甲、乙雙
    方因可歸責對造之事由，依本合約規定終止或解除本契約者
    ，可歸責之一方應給付他方懲罰性違約金新臺幣50萬元整，
    絕無異議。」（見司促卷第15-21頁）。
　⒉查被上訴人於108年4月12日收受業主給付之第二期款187萬4,
    970元（見原審卷第135頁），並於同年月30日給付上訴人50
    萬元（見原審卷第133頁）。嗣經上訴人於108年6月10日寄
    發存證信函催告被上訴人於同年月17日前付款，並表明若未
    給付將依系爭契約第十二條第2項約定於108年6月20日終止
    系爭契約；復於同年月26日寄發存證信函告知契約終止（見
    司促卷第25-33頁、原審卷第312頁）等事實，為兩造所不爭
    執。是被上訴人違反系爭契約第條第⒉項B款約定給付第二
    期款全額，則上訴人依系爭契約第十二條第7項約定，請求
    被上訴人給付懲罰性違約金50萬元，自屬有據。
　⒊被上訴人雖辯稱：係因業主於108年4月16日審查決議驗收未
    通過，而自應給付上訴人第二期款項中預扣部分款項以支付
    逾期違約金，故其未違約云云。然查兩造固於系爭契約第六
    條約定「乙方所交付之專案項目，如業主要求減價、違約金
    、逾期違約金等相關扣款，由乙方承擔，扣款金額不及於甲
    方應收款項。」等語（見司促卷第17頁）。而上訴人上傳資
    料因未取得授權或抄襲而致未審核通過，經業主以108年4月
    19日嘉縣文藝字第10800035901號函通知被上訴人期末審查
    不通過，修正期限為108年5月16日（見原審卷第93-101頁）
    ，被上訴人恐因逾期將被業主扣款，乃以系爭契約第十二條
    第⒎項約定該扣款應由上訴人負擔而未全額給付上訴人第二
    期款項；惟系爭契約第條第⒉項B款並未約定被上訴人於上
    訴人所完成之工作未達標準時，得預先自其應給付上訴人之
    款項中扣除，則被上訴人逕自於第二期款中扣除123萬2,143
    元，而未全額給付，難謂未違反系爭契約第條第⒉項B款約
    定，是被上訴人此部分所辯，洵無可採。
　㈣綜上，上訴人得依系爭契約請求被上訴人給付已完成工作報
    酬為140萬元及懲罰性違約金50萬元，總計190萬元，而被上
    訴人已給付共計223萬2,143元（見不爭執事項㈢），顯逾上
    訴人所得請求之金額，上訴人已無餘額可再請求。
五、綜上所述，上訴人依系爭契約第條第⒉項B款、第十二條第⒎
    項約定，請求被上訴人給付173萬2,143元及其法定遲延利息
    ，為無理由，應予駁回。從而，原審所為上訴人敗訴之判決
    ，並無不合。上訴論旨指摘原判決不當，求予廢棄改判，為
    無理由，應駁回其上訴。
六、本件事證已臻明確，兩造其餘之攻擊或防禦方法及所用之證
    據，經本院斟酌後，認為均不足以影響本判決之結果，爰不
    逐一論列，附此敘明。
七、據上論結，本件上訴為無理由，依民事訴訟法第449條第1項
    、第78條，判決如主文。
中　　華　　民　　國　　111 　年　　6 　　月　　22　　日
                  民事第二十二庭
                      審判長法  官  張靜女
                            法  官  范明達
                            法  官  葉珊谷
正本係照原本作成。
如不服本判決，應於收受送達後20日內向本院提出上訴書狀，其
未表明上訴理由者，應於提出上訴後20日內向本院補提理由書狀
（均須按他造當事人之人數附繕本）上訴時應提出委任律師或具
有律師資格之人之委任狀；委任有律師資格者，另應附具律師資
格證書及釋明委任人與受任人有民事訴訟法第466 條之1第1項但
書或第2項所定關係之釋明文書影本。如委任律師提起上訴者，
應一併繳納上訴審裁判費。
中　　華　　民　　國　　111 　年　　6 　　月　　22　　日
　　　　　　　　　　　　　 
　　　　　　　　　　　　　  書記官  陳玉敏